臺灣橋頭地方法院民事判決　　　　　　110年度岡小字第580號
原　　　告　旺旺友聯產物保險股份有限公司


法定代理人　劉自明　


訴訟代理人　吳燕龍　
被　　　告　馮燕　　
上列當事人間請求損害賠償事件，本院於民國110 年11月18日言
詞辯論終結，判決如下：
    主      文
被告應給付原告新臺幣參萬陸仟貳佰玖拾元，及自民國一一○年
十月三日起至清償日止，按週年利率百分之五計算之利息。
原告其餘之訴駁回。
訴訟費用新臺幣壹仟元，由被告負擔捌佰元，其餘由原告負擔。
本判決原告勝訴部分得假執行。但被告如以新臺幣參萬陸仟貳佰
玖拾元為原告預供擔保後，得免為假執行。
    事實及理由
一、按民事訴訟法第436 條之8 第1 項規定：「關於請求給付金
    錢或其他代替物或有價證券之訴訟，其標的金額或價額在新
    臺幣十萬元以下者，適用本章所定之小額程序。」同法第43
    6 條之18規定：「判決書得僅記載主文，就當事人有爭執事
    項，於必要時得加記理由要領。」
二、原告主張：被告於民國108 年11月2 日17時3 分許，駕駛車
    牌號碼000-000 號普通重型機車（下稱肇事機車），行經高
    雄市茄萣區濱海路一段與仁愛路一段路口時，因未遵守道路
    交通標線之指示行駛，致與原告所承保訴外人王信惠所有並
    駕駛之車牌號碼000-0000號自小客車（下稱系爭車輛）發生
    碰撞（下稱系爭事故）。經原告查證屬實後賠付必要修復費
    用共新臺幣（下同）106,300 元（其中工資為4,300 元、烤
    漆為17,950元、零件為84,410元）。又王信惠駕駛系爭車輛
    ，於事故當時亦有未遵守道路交通標線行駛之過失，應負擔
    50％之肇事責任，是本件僅請求50％之修復費用共53,150元
    。爰依民法侵權行為及保險法第53條第1 項規定，提起本件
    訴訟等語，並聲明：被告應給付原告53,150元，自起訴狀繕
    本送達翌日起至清償日止，按週年利率5 ％計算之利息。
二、被告答辯：系爭事故，王信惠應為肇事主因，應負擔八成之
    肇事責任。而系爭事故，導致被告受傷，機車毀損，因而受
    有醫藥費1,520 元、機車維修費18,550元、精神損害10萬元
    ，就以上數額與原告請求抵銷等語。並聲明：原告之訴駁回
    。如受不利判決，願供擔保免予假執行。
三、本院之判斷：
  ㈠按因故意或過失，不法侵害他人之權利者，負損害賠償責任
    ；汽車、機車或其他非依軌道行駛之動力車輛，在使用中加
    損害於他人者，駕駛人應賠償因此所生之損害，民法第184
    條第1 項前段、第191 條之2 前段定有明文。再被保險人因
    保險人應負保險責任之損失發生，對於第三人有損失賠償請
    求權者，保險人得於給付賠償金額後，代位行使被保險人對
    於第三人之請求權；但其所請求之數額，以不逾賠償金額為
    限，保險法第53條第1 項業已明定。
  ㈡原告主張之前揭事實，已據提出道路交通事故當事人登記聯
    單、道路交通事故現場圖、初步分析研判表、行車執照、估
    價單、統一發票、汽車險理賠計算書、賠償給付同意書等件
    為證（見本院卷第13至27頁），並有本件交通事故發生後為
    警製作之相關資料存卷可佐（見本院卷第41至77頁），被告
    對此亦不爭執。故原告主張之事實，自堪信為真。從而，系
    爭車輛既因被告未遵守道路交通標線之指示行駛之過失駕駛
    行為而受有損害，且原告已依約賠付系爭汽車之修理費用，
    則原告依保險法第53條第1 項規定，主張其得於賠償金額範
    圍內，取得求償權利等節，自屬有據。
  ㈢再按負損害賠償責任者，除法律另有規定或契約另有訂定外
    ，應回復他方損害發生前之原狀；債權人亦得請求支付回復
    原狀所必要之費用，以代回復原狀，民法第213 條第1 項、
    第3 項已有明文。而損害賠償既係在填補被害人所受之損害
    ，使其回復物被毀損前之應有狀態，自不應使之額外受利，
    故被害人修理材料以新品換舊品者，應予折舊。經查，原告
    賠付系爭汽車修理費用分別包含工資4,300 元、烤漆17,590
     元 、零件84,410元一情，雖經本院認定如前，但依上開說
    明，計算被告應負擔之賠償數額時，仍應扣除零件折舊部分
    始屬合理。再依行政院所頒固定資產耐用年數表及固定資產
    折舊率表，系爭車輛之耐用年數為5 年，依平均法計算其折
    舊結果（即以固定資產成本減除殘價後之餘額，按固定資產
    耐用年數表規定之耐用年數平均分攤，計算折舊額），每年
    折舊率為5 分之1 ，並參酌營利事業所得稅查核準則第95條
    第6 項規定「固定資產提列折舊採用定率遞減法者，以1 年
    為計算單位，其使用期間未滿1 年者，按實際使用之月數相
    當於全年之比例計算之，不滿1 月者，以1 月計」，系爭車
    輛自出廠日107 年10月，迄本件車禍發生時即108 年11月2
    日，已使用1 年1 月，則零件扣除折舊後之修復費用估定為
    69,169元【計算方式：1.殘價＝取得成本÷( 耐用年數＋1)
    即84,410÷( 5+1)≒14,068（小數點以下四捨五入）；2.折
    舊額＝( 取得成本－殘價) ×1/（耐用年數）×（使用年數
    ）即( 84,410－14,068) ×1/5 ×（1+1/12）≒15,241（小
    數點以下四捨五入）；3.扣除折舊後價值＝（新品取得成本
    －折舊額）即84,410－15,241＝69,169】，加計不予折舊之
    工資4,300 元、烤漆17,590元後，修復所須之必要費用應為
    91,059元。
  ㈣又按民法第217 條第1 項規定：「損害之發生或擴大，被害
    人與有過失者，法院得減輕賠償金額，或免除之。」。被告
    辯稱系爭事故之發生，王信惠亦有未遵守道路交通標線之指
    示行駛之過失，亦有前開道路交通事故現場圖、初步分析研
    判表、談話紀錄表、現場照片為證，原告對此亦不爭執，足
    見王信惠具過失甚明。本院並斟酌本件事故之一切情狀，認
    王信惠及被告各應負擔50％之肇事責任。從而，原告得行使
    之損害賠償請求權經過失相抵後，應僅為45,530元（計算式
    ：91,059元×50％≒45,530元，小數點以下四捨五入）；逾
    此金額之請求，尚屬無據。
  ㈤被告得主張抵銷之數額
    按民法第334 條規定：「二人互負債務，而其給付種類相同
    ，並均屆清償期者，各得以其債務，與他方之債務，互為抵
    銷。」以下分就被告主張之各項損害分述之。
  ⒈醫藥費：被告主張因系爭事故受有傷害，因而支出醫藥費1,
    520 元，業據提出診斷證明、醫療費用收據為證（本院卷第
    107-117 頁），且原告亦不爭執，堪認屬實。
  2.肇事機車維修費：被告主張其支出維修費18,550元（工資5,
    000 元、零件13,550元）。惟依前開說明，計算賠償數額時
    ，仍應扣除零件折舊部分始屬合理。依行政院所頒固定資產
    耐用年數表及固定資產折舊率表，肇事機車之耐用年數為3
    年，依平均法計算其折舊結果（即以固定資產成本減除殘價
    後之餘額，按固定資產耐用年數表規定之耐用年數平均分攤
    ，計算折舊額），每年折舊率為3 分之1 ，並參酌營利事業
    所得稅查核準則第95條第6 項規定「固定資產提列折舊採用
    定率遞減法者，以1 年為計算單位，其使用期間未滿1 年者
    ，按實際使用之月數相當於全年之比例計算之，不滿1 月者
    ，以1 月計」，肇事機車自出廠日102 年9 月（本院卷137
    頁），迄本件車禍發生時即108 年11月2 日，已使用6 年2
    月，則零件扣除折舊後之修復費用估定為3,387 元【計算方
    式：1.殘價＝取得成本÷( 耐用年數＋1)即13,550÷( 3+1)
    ≒3,388 （小數點以下四捨五入）；2.折舊額＝( 取得成本
    －殘價) ×1/（耐用年數）×（使用年數）即( 13,550－3,
    388)×1/3 ×（6+2/12）≒10,163（小數點以下四捨五入）
    ；3.扣除折舊後價值＝（新品取得成本－折舊額）即13,550
    －10,163＝3,387 】，加計不予折舊之工資5,000 元，修復
    所須之必要費用應為8,387 元。
  ⒊精神慰撫金
    按民法第195 條第1 項前段規定：「不法侵害他人之身體、
    健康、名譽、自由、信用、隱私、貞操，或不法侵害其他人
    格法益而情節重大者，被害人雖非財產上之損害，亦得請求
    賠償相當之金額。」次按人格權遭遇侵害，受有精神上之痛
    苦，而請求慰藉金之賠償，其核給之標準，須斟酌雙方之身
    份、資力與加害程度及其他各種情形核定相當之數額。且所
    謂「相當」，應以實際加害情形是否重大及被害人之身份、
    地位與加害人之經濟情況等關係定之（最高法院86年度台上
    字第3537號判決意旨參照）。本院審酌王信惠、被告之資力
    （見本院卷第141 頁）及被告因系爭事故所受傷害於精神上
    可能承受之無形痛苦等一切情狀，認被告主張慰撫金10萬元
    顯屬過高，應核減為1 萬元，方屬適當。
  ⒋上開金額共計19,907元，再以兩造之肇事責任比例計算，被
    告得向原告主張抵銷之數額為9,240 元【計算式：19,907×
    50％＝9,954 ，小數點以下四捨五入】。與原告請求金額45
    ,530元抵銷後，原告得再向被告請求之金額即為36,290元。
四、綜上所述，原告依侵權行為及保險代位之法律關係，請求被
    告給付36,290元，及自110 年10月3 日（見本院卷第81頁）
    起至清償日止，按週年利率5 ％計算之利息，為有理由，應
    予准許。逾此部分之請求則屬無據，應予駁回。
五、原告勝訴部分，係依民事訴訟法第436 條之8 第1 項適用小
    額程序為被告敗訴之判決，依同法第436 條之20規定，應依
    職權宣告假執行。另依同法第392 條第2 項規定，職權宣告
    被告如預供擔保，免為假執行。
六、訴訟費用負擔之依據：民事訴訟法第79條。並依職權確定訴
    訟費用額如主文第3 項所示。
中    華    民    國   110    年    12    月    2     日
                  岡山簡易庭  法    官  林揚奇
以上正本係照原本作成。
民事訴訟法第436 條之24第2 項：對於本判決之上訴，非以違背
法令為理由，不得為之。
如對本判決上訴，須於判決送達後20日內向本院提出上訴狀，並
須表明原判決所違背之法令及其具體內容與依訴訟資料可認為原
判決有違背法令之具體事實之上訴理由（均須按他造當事人之人
數附繕本）。
中    華    民    國   110    年    12    月    2     日
                              書 記 官  陳麗如
　
訴訟費用計算式：
裁判費（新臺幣）   1,000元
合計               1,000元